【裁判字號】    97,交聲,2690
【裁判日期】    971017
【裁判案由】    聲明異議
【裁判全文】
臺灣臺中地方法院交通事件裁定
原處分機關  交通部公路總局臺中區監理所
受處分人    甲○○
即聲明異議人        國民
上列受處分人因違反道路交通管理處罰條例案件，對於交通部公
路總局臺中區監理所於民國97年9月15日所為之裁決（中監違字
第裁60─HD0000000號裁決書、中監違字第裁60-HD0000000號裁
決書），聲明異議，本院裁定如下：
    主    文
關於中監違字第裁60─HD0000000號裁決書之裁罰撤銷。
前項撤銷部分，不罰。
其餘異議駁回。
    理  由
一、原處分意旨略以：受處分人（即聲明異議人，下稱受處分人
    ）甲○○於民國（下同）97年8月12日10時54分，駕駛其所
    有之車牌號碼NY-5797號自小客車，因行經限速70公里之龍
    井鄉臺一線170點7公里（往大甲方向）處，經雷射測速儀器
    測得其時速88公里，而有超速18公里之違規，經臺中縣警察
    局交通隊以中縣警交相字第HD-0000000號依違反道路交通管
    理處罰條例第40條規定檢附採證照片1紙逕行舉發；受處分
    人又於97年8月12日14時17分，駕駛其所有之車牌號碼NY-57
    97號自小客車，因行經限速70公里之龍井鄉臺一線170點7公
    里（往大甲方向）處，經雷射測速儀器先後測得其時速86公
    里，而超速16公里之違規，經臺中縣警察局交通隊以中縣警
    相交字第HD-0000000號依違反道路交通管理處罰條例第40條
    規定檢附採證照片1紙逕行舉發。受處分人於應到案日期內
    即97年8月27日向公路總局臺中區監理所裁罰課提出申訴書
    ，嗣經交通部公路總局臺中區監理所（即原處分機關）於97
    年9月15日分別以中監違字第裁60-HD0000000號裁決書、中
    監違字第裁60-HD0000000號裁決書，均依違反道路交通管理
    處罰條例第40條規定裁處受處分人罰鍰新臺幣（下同）1600
    元，並各記違規點數1點等語。
二、聲明異議意旨略以：本件交通違規事件，起因於受處分人之
    妻李玉葉因服用光田醫院免疫風濕科的藥物過敏，危急情況
    下由受處分人駕駛其所有車牌號碼NY-5797號自小客車送李
    玉葉至免疫風濕科診治，現病患李玉葉仍在醫學院加護病房
    ，生死未卜，因此請求撤銷原舉發機關之舉發云云。
三、按「受處分人不服第8條主管機關所為之處罰，得於接到裁
    決書翌日起20日內，向管轄地方法院聲明異議」，道路交通
    管理處罰條例第87條定有明文。查異議人於97年9月15日收
    受裁決書後，於97年9月22日向原處分機關提出聲明異議等
    情，有交通部公路總局臺中區監理所送達證書、交通部公路
    總局臺中區監理所總收文章在卷可稽。是依前揭規定，本件
    聲明異議程序並未逾期，合先敘明。
四、又按違反道路交通管理事件統一裁罰基準及處理細則第12條
    第1項第10款規定：「行為人有下列情形之一，而未嚴重危
    害交通安全、秩序或發生交通事故，且情節輕微，以不舉發
    為適當者，交通勤務警察或依法令執行交通稽查任務人員得
    對其施以勸導，免予舉發：‥‥十、駕駛汽車因緊急救護傷
    患或接送身心障礙者上、下車，致違反本條例規定。」是行
    為人有駕駛汽車因緊急救護傷患，致違反本條例規定，而未
    嚴重危害交通安全、秩序或發生交通事故，且情節輕微，以
    不舉發適當者，依法令執行交通稽查任務人員得對其施以勸
    導，免予舉發。
五、就中監違字第裁60-HD0000000號裁決書部分：
    查受處分人於97年8月12日10時54分，駕駛其所有車牌號碼
    NY-5797號自小客車，行經限速70公里之龍井鄉臺一線170.7
    公里（往大甲方向），遭雷達測速測得時速88公里，違規超
    速18公里部分，業據受處分人所不否認，復有採證相片在卷
    可佐，已堪認定。又查，受處分人當時係緊急載送病危之皮
    肌炎及直腸腫瘤之患者李玉葉至光田綜合醫院就醫，緊急情
    況下始超速行駛等情，業據受處分人陳明在卷，復有光田綜
    合醫院於97年8月22日出具病患李玉葉於97年8月12日就診，
    且自該日住院檢查與治療之診斷證明書1紙，並有光田綜合
    醫院停車場出具之車牌號碼NY-5797號在97年8月12日上午確
    實有進該院停車場停車之證明可證，依上開診斷證明書所載
    ，由李玉葉當日就診後隨即住院檢查與治療，顯見當時病況
    危急，是受處分人所稱當日係載病情危急之病患李玉葉送醫
    而駕車超速等情，尚非不可採信，再參以採證相片所示，受
    處分人當時超速行駛於臺一線170.7公里處，當時路面並無
    其他車輛，是受處分人之超速違規行為，尚未嚴重危害交通
    安全、秩序或發生交通事故，復情節亦非嚴重，倘當時遇交
    通執勤員警攔查，因與違反道路交通管理事件統一裁罰基準
    及處理細則第12條第1項第10款之規定相符，亦以不舉發而
    進行勸導為適當。從而，本件因非遇交通執勤人員攔查，而
    係由測速儀器採證後逕行舉發，致未能審酌當時緊急救護傷
    患之情形，受處分人因之聲明異議，應有理由，爰撤銷原處
    分，為不罰之諭知。
六、就中監違字第裁60-HD0000000號裁決書部分：
    查受處分人於97年8月12日14時17分，駕駛其所有車牌號碼
    NY-5797號自小客車，行經限速70公里之龍井鄉臺一線170.
    7公里（往大甲方向），遭雷達測速測得時速86公里，違規
    超速16公里等情，業據受處分人所不否認，復有採證相片在
    卷可佐，是受處分人有於上揭時地超速違規之事堪予認定。
    受處分人雖辯稱：因當天情況危急，以致遺漏攜帶病歷紀錄
    與健保卡，再折返診所拿取途中，又被測1張超速違規16公
    里，因當天超速行駛是為人命，請求法外開恩云云，惟查，
    病患李玉葉於同日上午既因病情危急送醫診治後並送往加護
    病房等情，業據受處分人申訴書載明在卷，是受處分人上揭
    時地超速當時，既非緊急救護傷患，而僅係將病歷紀錄及健
    保卡送往醫院，已與違反道路交通管理事件統一裁罰基準及
    處理細則第12條第1項第10款之規定不符，其猶超速違規，
    原處分機關據之裁罰，並無不當，受處分人聲明異議為無理
    由，此部分應予駁回。
七、據上論斷，應依道路交通管理處罰條例第87條第2項、道路
    交通案件處理辦法第19條、第20條，裁定如主文。
中    華    民    國    97    年    10    月    17    日
                          臺灣臺中地方法院交通法庭
                              法  官  黃家慧
以上正本證明與原本無異。
如不服本裁定，應於收受送達後5日內向本院提出抗告狀。（應
附繕本）
                              書記官  陳靖騰
中    華    民    國    97    年    10    月    17    日


司法院資訊處製作；財團法人民間司法改革基金會備份。
